臺灣高雄地方法院刑事判決　　　　　　　　　　　　九十二年度訴字第二三六七號
　　公　訴　人　臺灣高雄地方法院檢察署檢察官
　　被　　　告　甲○○
右列被告因毒品危害防制條例案件，經檢察官提起公訴（九十二年度毒偵緝字第五七
二號），並移請併辦（九十二年度毒偵字第五一五四號），被告就被訴事實為有罪之
陳述，經本院告知簡式審判程序意旨，並聽取公訴人及被告意見後，本院合議庭裁定
由受命法官依簡式審判程序審理，並判決如左：
    主  文
甲○○連續施用第一級毒品，處有期徒刑壹年陸月，扣案之第一級毒品海洛因參小包
（驗後淨重總計壹點壹陸公克，包裝重零點陸陸公克）、有第一級毒品海洛因殘留之
注射針筒伍支、殘留有第一級毒品海洛因之自製塑膠鏟子參支，沒收銷燬之；又連續
施用第二級毒品，處有期徒刑壹年，扣案之第二級毒品甲基安非他命肆小包（總計驗
前毛重參公克，驗後毛重貳點捌公克）、殘留有第二級毒品甲基安非他命之玻璃球壹
個，沒收銷燬之；應執行有期徒刑貳年肆月，扣案之第一級毒品海洛因參小包（驗後
淨重總計壹點壹陸公克，包裝重零點陸陸公克）、有第一級毒品海洛因殘留之注射針
筒伍支、殘留有第一級毒品海洛因之自製塑膠鏟子參支、第二級毒品甲基安非他命肆
小包（總計驗前毛重參公克，驗後毛重貳點捌公克）、殘留有第二級毒品甲基安非他
命之玻璃球壹個，均沒收銷燬之。
    事  實
一、甲○○曾於民國（下同）八十二年間至八十六因違反麻醉藥品管理條例、贓物、
    妨害家庭、偽造文書、賭博、肅清煙毒條例等案件，經法院分別判處徒刑確定，
    並入監接續執行，於九十一年二月七日縮短刑期假釋出監，惟嗣又經撤銷假釋，
    現執行殘刑中（不構成累犯，指揮書執行完畢日期為九十五年二月十八日）。其
    於八十七年間又因施用毒品案件，經裁定送觀察、勒戒後，有繼續施用毒品之傾
    向，再經裁定送強制戒治後，於八十八年九月三日強制戒治期滿執行完畢釋放，
    由台灣高雄地方法院檢察署檢察官於八十九年一月二十四日，以八十九年度戒毒
    偵字第一一二號為不起訴處分確定。詎甲○○猶不知悔改，明知第一級毒品海洛
    因、第二級毒品甲基安非他命業經行政院公告為毒品，竟仍基於施用第一級毒品
    之概括犯意，於上開八十八年二月五日間強制戒治執行完畢釋放後五年內，即自
    九十二年四月二十六日晚上七、八時許起至同年八月二十一日中午十一、十二時
    許止，以針筒注射之方式，連續在高雄縣梓官鄉○○村○○路四七五巷一弄四七
    號住處，及高雄縣燕巢鄉尖山村紅山巷一五Ｏ號友人陳俊男住處等處，以平均每
    星期施用三、四次之頻率，施用第一級毒品海洛因多次；另又基於施用第二級毒
    品甲基安非他命之犯意，於上開八十八年二月五日強制戒治執行完畢釋放後五年
    內，即自九十二年四月二十六日晚上七、八時許起至同年八月二十一日中午十一
    、十二時許止，以玻璃球燒烤之方式，連續在高雄縣梓官鄉○○村○○路四七五
    巷一弄四七號住處，及高雄縣燕巢鄉尖山村紅山巷一五Ｏ號友人陳俊男住處等處
    ，以平均每星期施用一次之頻率，施用第二級毒品甲基安非他命多次，並分別為
    警於(一)九十二年四月二十七日，在高雄縣燕巢鄉尖山村和尚巷九十二號查獲；(二)
    於九十二年六月九日十三時三十分許，在高雄市○○區○○路與輔仁路口前查獲
    ，並扣得第二級毒品安非他命一小包（驗前毛重零點四公克，驗後毛重零點三公
    克）；(三)及於九十二年八月二十一日零時十分許，經警在高雄縣燕巢鄉尖山村紅
    山巷一五○號附近，發現時遭通緝之甲○○駕駛一部車號不詳之寶馬七三五型轎
    車，遂尾隨甲○○至上述尖山村紅山巷一五○號陳俊男之住處，經該屋之屋主陳
    俊男同意後，進入該屋內，於該屋內甲○○所在之房間內圓桌、方桌上、甲○○
    上衣口袋，及經甲○○同意後在其上述所駕駛之車輛上，總計扣得甲○○所有之
    ：
    (1)海洛因三小包（驗後淨重總計一點一六公克，包裝重零點六六公克）、(2)甲基
    安非他命三小包（總計驗前毛重二點六公克，驗後毛重二點五公克），及甲○○
    所有其施用毒品後所留下之：(3)殘留有第一級毒品海洛因之注射針筒五支、(4)殘
    留有第二級毒品甲基安非他命之玻璃球一個、(5)殘留有第一級毒品海洛因之自製
    塑膠鏟子三支等物。
二、案經高雄市政府警察局、高雄縣政府警察局岡山分局報告台灣高雄地方法院檢察
    署檢察官偵查起訴，暨移請本院併案審理，經訊問被告為有罪陳述後，本院裁定
    依簡式審判程序審理。
    理  由
一、訊據被告甲○○坦承上開事實不諱，且查：(一)被告於九十二年四月二十七日、六
    月九日、八月二十一日經警查獲後，經警分別採尿送請高雄縣政府衛生局及高雄
    市立凱旋醫院鑑定，三次尿液之鑑定結果確均呈現第一級毒品代謝物嗎啡、第二
    級毒品甲基安非他命代謝物甲基安非他命陽性反應，有高雄縣政府衛生局九十二
    年五月六日「九二煙檢字第七一五號」、九十二年九月九日「九二煙檢字第一六
    二四號」煙毒尿液檢驗成績書及高雄市立凱旋醫院九十二年六月十九日「高市凱
    醫檢字第一一三八號」煙毒尿液檢驗成績書影本各一紙、尿液採證檢驗對照表二
    紙、尿液採證代碼對照表一紙在卷可按；(二)再於九十二年六月九日，經警所扣得
    之晶體狀物一小包（驗前毛重零點四公克，驗後毛重零點三公克），經送驗後，
    確屬甲基安非他命無訛等情，有高雄醫學大學附設中和紀念醫院（下稱高醫）檢
    驗報告一紙附卷可稽（見九十二年度毒偵字第三七四三號卷）；於九十二年八月
    二十一日零時十分許，經警所扣得之：白色粉末三小包（驗後淨重總計一點一
    六公克，包裝重零點六六公克），經檢驗後確屬第一級毒品海洛因無訛，有法務
    部調查局鑑定通知書一份附卷可參（見九十二年度毒偵字第五一五四號卷第一四
    頁）；晶體狀物三小包（總計驗前毛重二點六公克，驗後毛重二點五公克），
    經鑑驗後確屬第二級毒品甲基安非他命無誤，有高醫檢驗報告一紙附卷可考（見
    本院卷）；注射針筒五支，經鑑驗後，確有第一級毒品海洛因殘留之反應，有
    高醫檢驗報告一紙附卷可考（見本院卷）；玻璃球一個，確有第二級毒品甲基
    安非他命殘留之反應，有高醫檢驗報告一紙附卷足參（見本院卷）；自製塑膠
    鏟子三支，經鑑驗後，確有第一級毒品海洛因殘留之反應，有高醫檢驗報告一紙
    附卷可考（見本院卷）；(三)另按「施用海洛因、甲基安非他命後，其於尿液中排
    出之最長時限，受施用劑量、施用方式、個人體質及其代謝情況等因素影響，因
    個案而易，施用海洛因一般可檢出之最長時間為海洛因服用後二至四天；施用安
    非他命一般可檢出之最長時間為安非他命服用後一至五天」等情，有行政院衛生
    署管制藥品管理局九十一年八月二日「管檢字第一Ｏ八四四三號函」可查，均足
    佐被告上開自白與事實相符，而堪採信。(四)又被告前於八十七年間因施用毒品案
    件，經裁定送觀察、勒戒後，有繼續施用毒品之傾向，再經裁定送強制戒治後，
    於八十八年九月三日強制戒治期滿執行完畢釋放，由台灣高雄地方法院檢察署檢
    察官於八十九年一月二十四日，以八十九年度戒毒偵字第一一二號為不起訴處分
    確定等情，亦有台灣高雄地方法院檢察署刑案資料查註紀錄表、台灣高等法院被
    告全國前案紀錄表，及上述不起訴處分書各一份在卷可按，堪予認定。是綜上所
    述，本件被告於上開八十八年九月三日強制戒治執行完畢釋放後五年內，再犯毒
    品危害防制條例第十條第一項、第二項之犯行，洵堪認定。
二、論罪科刑部分
  (一)查毒品危害防制條例雖於九十二年六月六日由立法院三讀修正通過，並於九十三
    年一月九日公布施行，依新修正之毒品危害防制條例第三十五條第一項第三款之
    規定：「於中華民國九十二年六月六日本條例修正施行前係屬之施用毒品案件，
    於修正施行後，適用修正後之規定，並依下列方式處理：三、審判中之案件，由
    法院．．．依修正後規定處理之。」，是本件原則上應適用裁判時即上開修正後
    之毒品危害防制條例之規定。再，新修正之毒品危害防制條例第三十五條第二項
    雖規定：「前項情形，依修正後之規定，有利於行為人者，適用最有利於行為人
    之法律。」，然本件縱依九十二年六月六日修正施行前之毒品危害防制條例第二
    十三條之規定，認被告係二犯毒品危害防制條例第十條第一、二項之施用第一、
    二級毒品罪，依上述修正前之規定，被告仍依依法起訴，是於本件上述修正前之
    規定，並未有利於被告，故參諸上開規定，本件被告仍應依裁判時即上開修正後
    之毒品危害防制條例之規定，合先敘明。
  (二)是核被告所為，係犯九十三年一月九日公佈施行之毒品危害防制條例第十條第一
    項、第二項之施用第一級毒品、第二級毒品罪。又被告持有第一級、第二級毒品
    之低度行為，均為施用之高度行為所吸收，均不另論罪。再被告連續多次施用第
    一級毒品海洛因、第二級毒品甲基安非他命之犯行，時間緊接，觸犯構成要件相
    同之罪名，顯係基於概括之犯意為之，應依連續犯之規定論以一罪，並依法加重
    其刑。被告所犯上開二罪，犯意個別，行為互殊，應予分論併罰。
  (三)按「法院得於第一次審判期日前，傳喚被告或其代理人，並通知檢察官、辯護人
    、輔佐人到庭，行準備程序，為下列各款事項之處理：一、起訴效力所及之範圍
    與有無應變更檢察官所引應適用法條之情形。」，刑事訴訟法第二百七十三條第
    一項第一款訂有明文。而揆諸該款之立法意旨，係在準備程序中，由法院以訊問
    或闡明之方式，釐清起訴之犯罪事實，及使被告知悉其防禦權行使之範圍為何；
    是公訴檢察官自得於準備程序時，得就原起訴書所記載之犯罪事實及法條不明確
    或有疑義之處加以釋明，並得就原起訴之犯罪事實為擴張、減縮，或就基本社會
    事實同一之範圍內，變更原起訴法條。查原起訴書雖僅就被告自九十二年四月二
    十六日起至同年八月十九日施用第一級毒品、第二級毒品之犯行起訴，惟公訴檢
    察官於準備程序中，就其他偵查檢察官移請併辦（九十二年度毒偵字第五一五四
    號）之部分，即被告於九十二年八月二十日、八月二十一日施用第一、二級毒品
    之犯行，認與上述之起訴部分之犯行，有連續犯之裁判上一罪關係，而聲請擴張
    此部分之犯罪事實，請求本院併予審理，核與上開法律規範意旨相符，應予准許
    ，附此敘明。再按「(一)依據英國藥學協會所編之ＣＬＡＲＫ’ｓ  ＩＳＯＬＡＴ
    ＩＰＮ  ＡＮＤ  ＩＤＥＮＴＩＦＩＣＡＴＩＯＮ  ＯＦＤＲＵＧＳ乙書第三四
    九及三五Ｏ頁安非他命的Ｄｉｓｐｏｓｔｉｏｎ  ｉｎ  Ｂｏｄｙ．記載  人體
    施用安非他命之後，主要代謝物中有未改變型態之安非他命，而無甲基安非他命
    ；另於該書第七六三及七六四頁甲基安非他命的Ｄｉｓｐｏｓｔｉｏｎ  ｉｎ
    Ｂｏｄｙ．記載人體施用甲基安非他命後，在主要代謝物中未改變型態之甲基安
    非他命佔施用劑量百分之四十三，而安非他命則約為百分之五．．。(二)安非他命
    在國內取得不易，施用情形較少，尿液檢驗結果係甲基安非他命陽性者佔大部分
    。」等情，有法務部調查局九十三年五月四日「調科壹字第Ｚ00000000
    00號」函在卷可按，是公訴檢察官在準備程序中，聲請將原起訴書所載之「施
    用安非他命」，更正為「施用甲基安非他命」之部分，亦屬有據，應予敘明。
  (四)爰審酌被告之犯罪行為乃自戕之行為，尚無害及他人，惟其前因施用毒品，業經
    觀察勒戒及強制戒治執行完畢後，仍再度施用毒品，顯見其施用毒品之「心隱」
    並未戒除；被告本次經查獲之施用毒品之時間、次數非少；及被告於本院審理中
    供認犯行，犯後態度尚稱良好等其他一切情狀，分別量處如主文所示之刑，並定
    其應執行之刑。另查，法務部調查局鑑驗第一級毒品海洛因之方式，均係將包裝
    內之海洛因倒出與包裝分離而稱重，必要時亦會輔以刮杓刮取袋內粉末；然無論
    依上述何種方式分離，包裝內均會有極微量海洛因殘留等情，有法務部調查局九
    十三年三月十九日「調科壹字第Ｚ000000000號」函在卷可按，是(1)被
    告於九十二年六月九日，經警扣得之甲基安非他命一小包（驗前毛重零點四公克
    ，驗後毛重零點三公克）、(2)於九十二年八月二十一日經警扣得之海洛因三小
    包（驗後淨重總計一點一六公克，包裝重零點六六公克）、甲基安非他命三小
    包（總計驗前毛重二點六公克，驗後毛重二點五公克）及注射針筒五支（經送
    驗後，確有第一級毒品海洛因殘留之反應，是客觀上該注射針筒五支與毒品已無
    從剝離，而應全部視為毒品）、玻璃球一個（經送驗後確呈第二級毒品甲基安
    非他命殘留之反應之陽性反應，是客觀上該玻璃球一個與毒品已無從剝離，而應
    全部視為毒品）、自製塑膠鏟子三支（經鑑驗後，確有第一級毒品海洛因殘留
    之反應之陽性反應，是客觀上自製塑膠鏟子三支與毒品已無從分離，而應全部視
    為毒品），應依毒品危害防制條例第十八條第一項前段之規定，不論屬於犯人與
    否，均應宣告沒收併銷燬之。再於九十二年四月二十七日查獲被告時，雖另於現
    場扣得第一級毒品海洛因一包（毛重六、九公克）、安非他命殘渣袋二個、海洛
    因殘渣袋四個、塑膠鏟子二支等物，惟被告於本院審理中均堅詞否認上開物品為
    其所有，且並無積極證據足資證明上開物品為被告所有；此外，上述物品亦可能
    為另案證明犯罪之證物，是本院爰不宣告沒收，附此敘明。
據上論斷，應依刑事訴訟法第二百九十九條第一項前段、第二百七十三條之一第一項
，毒品危害防制條例第十條第一項、第二項、第十八條第一項前段，刑法第十一條、
第五十六條、第五十一條第五款，判決如主文。
本案經檢察官乙○○到庭執行職務。
中      華      民      國    九十三    年      五      月    二十一    日
                                  臺灣高雄地方法院刑事第十庭
                                      法  官  吳  志  豪
右正本證明與原本無異。
如不服本判決，應於判決送達後十日內，向本院提出上訴狀。
                                      書記官  邱  秋  珍
中      華      民      國    九十三    年      五      月    二十八    日
附錄本案論罪科刑法條全文：
毒品危害防制條例第十條
施用第一級毒品者，處六月以上五年以下有期徒刑。
施用第二級毒品者，處三年以下有期徒刑。
